【裁判字號】    97,消債更,1396
【裁判日期】    980525
【裁判案由】    更生事件
【裁判全文】
臺灣板橋地方法院民事裁定          97年度消債更字第1396號
聲  請  人  甲○○
代  理  人  黃俊六律師
上列當事人因消費者債務清理事件聲請更生，本院裁定如下：
    主  文
聲請人甲○○自中華民國九十八年五月二十六日下午四時起開始
更生程序。
命司法事務官進行本件更生程序。
    理  由
一、按債務人與金融機構協商成立者，不可聲請更生或清算。但
    因不可歸責於己之事由，致履行顯有重大困難者，不在此限
    ；本條例施行前，債務人依金融主管機關協調成立之中華民
    國銀行公會會員辦理消費金融案件無擔保債務協商機制與金
    融機構成立之協商，準用前項之規定，消費者債務清理條例
    第151條第 5項、第6項分別定有明文；再按法院開始更生程
    序之裁定，應載明其年、月、日、時，並即時發生效力；法
    院裁定開始更生或清算程序後，得命司法事務官進行更生或
    清算程序，復為同條例第45條第1項、第16條第1項前段所明
    定。
二、本件聲請意旨略以：聲請人目前債務總金額為新臺幣（下同
    ）869,473 元，有不能清償債務之情事，消費者債務清理條
    例施行前，曾於民國95年間依照中華民國銀行公會會員辦理
    消費金融案件無擔保債務協商機制，與最大債權金融機構國
    泰世華商業銀行股份有限公司（下稱國泰世華）達成協商，
    雙方約定聲請人自96年1月起，分60期，利率 9.88 %，每月
    10日以23,338元，依各債權銀行債權金額比例清償各項債務
    ，至全部清償為止，而聲請人任職於仲聯電線電纜股份有限
    公司近 2年報稅收入總額分別為201,000元及150,000元，再
    其雖另有餐廳打工約20,000元之收入，但聲請人每月仍須支
    出膳食費6,000元、房屋租金9,500元、水、電、瓦斯、電話
    費等 1,000元（見本院卷第12頁），是以其收入扣除協商條
    件後根本無法維持最低基本生活，再97年初聲請人打零工之
    機會減少、收入也更不穩定，故97年間僅繳交 2期，就因無
    法再繼續履行而毀諾（見本院卷第44頁），聲請人毀諾實具
    有不可歸責於己之事由，且其無擔保或無優先權之債務總額
    未逾 1,200萬元，復未經法院裁定開始清算程序或宣告破產
    ，依法自得聲請更生程序；再進入更生程序之後，其願以 6
    年分72期，每期清償 4,830元之方式履債，計清償總額可達
    347,760元，為其目前無擔保債務總額之40%（見本院卷第45
    頁），懇請裁定開始更生等語。
三、查聲請人之主張，據其提出之財團法人金融聯合徵信中心債
    權人清冊、協議書、還款轉帳紀錄、財政部臺灣省北區國稅
    局綜合所得稅各類所得資料清單（見本院卷第19至36頁）及
    國泰世華97年 9月16日民事陳述意見狀（見本院卷第56至64
    頁）復卷可證，蓋聲請人支付協商款項後，雖已無力維持生
    活所需，但聲請人仍以打零工增加收入之方式，盡力履行債
    務，嗣雖因經濟不景氣導致打零工之機會減少、收入降低，
    無法履行協商條件而毀諾，惟衡酌其情，核認應屬非可歸責
    於聲請人之事由，再本件聲請人除符合消費者債務清理條例
    第151條第5項但書之要件外，復查無本條例第6條第3項、第
    8 條或第46條各款所定駁回更生聲請之事由存在，則聲請人
    聲請更生，應屬有據，爰依上開規定命司法事務官進行本件
    更生程序，裁定如主文。
四、再聲請人雖表示進入更生程序後，欲以每期清償 4,830元之
    方式履行，但聲請人之租屋處既仍有廖文輝等 6人同住於此
    （見本院卷第45頁），自應一同負擔房租、水電瓦斯之費用
    ，且聲請人既已因不能履行債務而聲請更生程序，自應節約
    每月之生活開銷以提升履債之能力，以達完全清償之可能，
    職此之故，聲請人於進入更生程序後，應另提出足以為債權
    人會議可決或經法院認為公允之更生方案以供採擇，俾免更
    生程序進行至依消費者債務清理條例第61條規定應行清算之
    程序，附此說明。
中    華    民    國    98    年    5     月    25    日
                  民事第三庭  法  官  何君豪
上為正本係照原本作成
本件不得抗告
本裁定已於98年5月26日下午4時公告。
中    華    民    國    98    年    5     月    25    日
                              書記官  黃琴茜


司法院資訊處製作；財團法人民間司法改革基金會備份。
